【裁判字號】    94,上訴,375
【裁判日期】    950301
【裁判案由】    偽造貨幣
【裁判全文】
臺灣高等法院刑事判決                 94年度上訴字第375號
上  訴  人
即  被  告  己○○
指定辯護人  本院指定辯護人  丙○○
上列上訴人因偽造貨幣案件，不服臺灣桃園地方法院92年度訴字
第723號，中華民國93年11月30日第一審判決（起訴案號：臺灣
桃園地方法院檢察署92年度偵緝字第348號），提起上訴，本院
判決如下：
    主  文
原判決撤銷。
己○○意圖供行使之用而收集偽造之通用紙幣，累犯，處有期徒
刑參年貳月。
扣案之編號為FL116191YD之千元新臺幣偽鈔5張、編號為FL91619
8YD、FL916199YD之千元新台幣偽鈔各1張，均沒收。
    事  實
一、己○○前曾違反肅清煙毒條例案件，經台灣桃園地方法院於
    民國86年4月3日以86年度訴緝字第41號判決判處應執行有期
    徒刑3年6月，於86年6月26日確定，於同年10月9日入監服刑
    ；又因贓物案件，經台灣宜蘭地方法院於87年8月12日以87
    年易字第431號判決判處有期徒刑1年6月，於87年9月5日確
    定，接續執行，並於89年7月7日假釋付保護管束，91年7月
    26日假釋期滿執行完畢；又被告因過失致死案件，經臺灣桃
    園地方法院於90年10月27日以90年交易字第473號判決判處
    有期徒刑3月，於91年1月13日確定，並經被告於同年3月29
    日易科罰金執行完畢（構成累犯）。
二、己○○竟仍不知悔改，明知其於91年10月間在桃園縣中壢市
    ○○○街34號住處內，自其兄鍾榮華（已死亡）處收取如附
    表所示之新版新臺幣（下同）一千元紙幣七張，均係屬偽造
    之通用紙幣，竟意圖供行使之用而收集之，嗣於91年12月12
    日15時30分許，由桃園縣警察局持台灣桃園地方法院核發之
    搜索票至己○○位於桃園縣中壢市○○○街34號住處內進行
    搜索，於己○○身上查獲並扣得編號為FL116191YD之千元偽
    鈔5張、編號為FL916198YD、FL916199YD之千元偽鈔各1 張
    ，始悉上情。
三、案經桃園縣政府警察局報請臺灣桃園地方法院檢察署檢察官
    偵查起訴。
    理  由
一、訊據被告己○○對於上竭時、地自其兄鍾榮華處收受事實欄
    所載之偽鈔之事實直承不諱，惟矢口否認犯行，辯稱：其兄
    鍾榮華交付時，伊即知悉為偽鈔，收下只是為好玩將之藏置
    於客廳之沙發椅旁之矮櫃，並無使用之意圖，警察是在客廳
    矮櫃查獲偽鈔云云。經查：
    (一)扣案之偽鈔七張，經中央印製廠送鑑驗結果，認「該等偽
      鈔均以彩色噴墨方式仿印，無凹版印紋凸起效果；紙質與
      真鈔不同，部分以螢光筆繪製仿紙張螢光纖維絲，水印及
      安全線以灰色墨在紙張背面仿製，安全線另以黏貼箔膜（
      含面額數字）仿正面五段裸露部分；左下角面額數字以燙
      印箔膜仿折光變油墨。」等語，有中央印製廠93年1月27
      日中印發字第0930000438號函附卷原審卷可稽（見原審卷
      第76頁），並有事實欄所載之偽造新臺幣紙幣7張足憑。
      可見扣案之7張紙鈔確實係偽造之通用紙幣無訛。又查：
      扣案之偽鈔7張，均係由被告身上所搜出，此經證人即執
      行搜索之桃園縣警察局警員吳聲榮於原審具結證述「（
      辯謢人問：你去現場搜索的時候7張偽鈔是在哪裡發現？
      ）那時候是我跟另外三個同事直接到己○○的住處實施搜
      索，當時己○○家裡沒有人在，我們等了兩個多小時，忘
      記是他姐姐還是他媽媽剛好回來，我們出示搜索票，他就
      開門讓我們進去，我跟另外兩位同事直接進到他們房子，
      組長在樓下待命，忽然我們聽到我們組長喊叫我們趕快下
      來，我們就看到我們組長抓住己○○的褲頭，己○○一直
      往樓下的沙發坐，我看到己○○的手一直在撈褲子的口袋
      ，我們以為他還有毒品，結果手一拉出來發現己○○手上
      抓著一疊鈔票。」等語綦詳（見原審93年10月28日審判筆
      錄第19頁），即桃園縣警察局91年12月12日製作之搜所扣
      押筆錄執行經過亦載明；「執行時在己○○身上查獲偽造
      新台幣（仟元鈔）柒張，‧‧。」等情，而上述搜索扣押
      筆錄並經執行警員向在場人親自閱讀，並請被告簽名按指
      印其上，有上述搜索扣押筆錄可按（見91偵字第22644號
      卷），顯然扣案之偽鈔7張確係於被告穿著之褲子口袋查
      獲，至堪認定。被告辯稱係自客廳沙發旁之矮櫃所搜出云
      云，顯屬無據；從而，被告明知扣案之紙幣均為偽鈔，卻
      隨身攜帶其所穿著褲子口袋內，其有行使用之意圖，亦甚
      明灼，所辯: 無行使意圖，殊不可採。
    (二)被告雖又辯稱: 伊並未於91年11月間持偽造之新台幣千元
      券至桃園縣中壢市○○路18號丁○○經營之便利商店購物
      ，因其先前曾損壞該便利商店擺設之電動玩具，致遭丁○○、乙○○挾怨報復，並請傳訊證人乙○○、戊○○、甲○○為證云云。然關於被告於91年11月中旬持偽鈔至上述
      便利商店購物乙節，未據公訴人起訴，本院復認該行使偽
      造紙幣犯行不能證明（詳後述），被告聲請傳喚證人乙○○、戊○○、甲○○即屬不必要，附此敘明。
   (三)綜上，本件事證已臻明確，被告上述意圖供行使之用而收
     集偽造紙幣之犯行，可以認定，應依法論科。
二、按臺灣銀行發行之新臺幣係屬國幣，中央銀行法第14條及中
    央銀行發行新臺幣辦法第2條分別定有明文，自屬通用紙幣
    。核被告己○○所為，係犯刑法第196條第1項之意圖供行使
    之用而收集偽造紙幣罪。被告有如前開事實欄第1項所載之
    犯罪科刑及執行情形，有卷附本院被告全國前案紀錄表可按
    ，茲於五年內再犯本案有期徒刑以上之罪，為累犯，應依刑
    法第47條之規定，加重其刑。
三、原審判決除本院認定被告意圖供行使之用而收集事實欄第2
    項所示之偽造新台幣7張之事實外，另擴張及於起訴書未敘
    及之於91年11月某日，被告持編號EM55697EU之千元新台幣
    紙幣1張，前往丁○○所經營之桃園縣中壢市○○路18號便
    利商店，向不知情之店員乙○○購物消費之事實，並予以論
    罪科刑，其主要係以證人丁○○、張明燿（即丁○○之夫）
    之證詞及其等提出之新竹國際商業東壢分行出具之截留偽造
    變造仿造新台幣通報單一紙為其認定之依據，固非無見。惟
    證人丁○○關於其所經營之便利商店收到編號EM5569 7EU偽
    造之新台幣千元券之經過，在原審初則證稱：「‧‧（檢察
    官問：妳可不可說第一次發現偽鈔的情況是如何？）點錢是
    我先生在點，我們發現有偽鈔的時候，會打手機給乙○○，
    然後問他昨天晚上有無收到偽鈔，他回答說他不曉得。」、
    「（檢察官問：他回答不曉得，你們如何處理？）那時候我
    們就看錄影帶，發現被告有到店裡面消費。」、「（檢察官
    問：你們當時認為偽鈔是被告使用的？）當天只有被告一個
    人拿大鈔，應該是他。」、「（檢察官問：你如何從錄影帶
    裡面看到被告是拿大鈔？）因為我們的攝影機畫面可以照到
    收銀機，看到客人所使用的鈔票。」、「（審判長問：你第
    一次為銀行所發現之偽鈔，如何確定就是乙○○所收到的？
    ）我先生在點錢的時候，他有跟我講說，乙○○當班的那一
    袋塑膠袋裡面有偽鈔一張，結果他把錢算好後，全部混在一
    起就拿去銀行存了，我先生自己也沒有發覺到，所以我事後
    打電話問乙○○。」等語（見原審93年12月28日第7、8、12
    頁）係指其夫於點鈔算錢時發現云云，其後復改稱：第一次
    是銀行發現等語 (同上筆錄第10頁），前後已不一致，亦與
    證人張明燿於原審所證：第一次沒有發現鈔，不知如何發現
    等語不符（同上筆錄第12頁），又依丁○○上述所證可知，
    丁○○與其夫張明燿得知其等所經營之便利商店收到編號
    EM55697EU偽造之新台幣千元券，經向店員乙○○查詢，乙○○表示不曉得，其後等透過監視錄影帶始知為被告持以消
    費購物云云。然丁○○其後於本院審理時卻證稱：錄影帶已
    不在了，從錄影帶看不出來被告拿的偽鈔面額，我們是根據
    店員來指認等語。（見本院94年10月18日審判筆錄第3頁）
    ，亦生齟齬，而錄影帶又已不存在，本院亦無從勘驗證實證
    人丁○○所述屬實，自不得以丁○○前後不一且存有矛盾之
    指證，遽採為不利被告之認定。又上述丁○○指為被告持用
    之編號EM55697EU偽造之新台幣千元券與本案查扣事實欄2所
    載之偽造新台幣千元鈔7張編號均不相同，無從依本案查扣
    之鈔票編號認定與上述編號編號EM55697EU偽造之新台幣千
    元鈔係同一批，進而推論被告持以行使；再者，依證人丁○○、張明燿所述收到偽鈔當時當班店員為乙○○，從而，乙○○就編號EM55697EU偽造之新台幣千元一紙持有、收受情
    形，顯居於利害攸關之地位，惟乙○○迭經本院傳喚均未到
    庭，經本院函請其設籍所在之「桃園縣中壢市○○里○鄰○○路286巷10號」轄區桃園縣警察局中壢分局派員查訪其實
    際住居情況，該局函覆乙○○並未居住該處等語，有該局94
    年10月14日中景分戶字第0947036023號函可稽（見本院卷第
    76頁），本院亦無從訊問調查。綜此，證人丁○○、張明燿
    於原審所證關於被告於91年11月旬某日，持上述偽造紙幣至
    其等經營之便利商店向不知情之店員乙○○購物云云，既非
    無瑕可指，又查無其他事證足資證明，則其此部分犯罪即屬
    不能證明，且此部分起訴書亦未敘及，原審對此部分犯罪事
    實予以論罪科刑，自有未合。被告上訴陳詞否認犯罪雖無理
    由，惟原審判決既有可議，即應由本院將原判決撤銷，自行
    改判。爰審酌被告素行不佳，猶不知惕勵，仍蔽於私利而收
    集偽鈔，意圖破壞金融交易秩序，及其品行、智識程度、犯
    罪動機、目的、手段、收集偽鈔之數額、犯罪猶多卸之態度
    等一切情狀，量處如主文所示之刑。至扣案之如事實欄第1
    項所載之偽造新台幣紙鈔7張，均應依刑法第200條之規定，
    不問屬於犯人與否，均予宣告沒收。
四、被告經合法傳喚，無正當理由未到庭，爰不待其陳述逕行判
    決。
據上論斷，應依刑事訴訟法第369條第1項前段、第364條、第371
條、第299條條第1項前段，刑法第196條第1項後段、第47條、第
200條，罰金罰鍰提高標準條第1條前段，判決如主文。
本案經檢察官謝英民到庭執行職務
中    華    民    國    95    年    3     月    1     日
                  刑事第二庭審判長法  官  蔡國在
                                  法  官  王詠寰
                                  法  官  江振義
以上正本證明與原本無異。
如不服本判決，應於收受送達後十日內向本院提出上訴書狀，其
未敘述上訴之理由者並得於提起上訴後十日內向本院補提理由書
（均須按他造當事人之人數附繕本）。
                                  書記官  劉文美
中    華    民    國    95    年    3     月    1     日
附錄：本案論罪科刑法條全文
刑法第196條第1項
行使偽造、變造之通用貨幣、紙幣、銀行券，或意圖供行使之用
而收集或交付於人者，處三年以上十年以下有期徒刑，得併科五
千元以下罰金。


司法院資訊處製作；財團法人民間司法改革基金會備份。
